【裁判字號】    92,聲,517
【裁判日期】    920527
【裁判案由】    返還擔保金
【裁判全文】
臺灣士林地方法院民事裁定  九十二年聲字第五一七號
    聲  請  人  辛○○
                壬○○
                甲○○○
                子○○○
                丙○○
                丁○○
                癸○○
                戊○○
                己○○
                庚○○
    共同代理人  繆璁律師
    相  對  人  乙○○    住台北市○○區○○路五段三五０巷四二號
右當事人間返還擔保金事件，本院裁定如左：
    主      文
聲請駁回。
聲請程序費用由聲請人負擔。
    理      由
一、本件聲請人聲請返還本院九十年度存字第一五四號提存事件之擔保金新台幣（下
    同）四十三萬元。其陳述略稱：聲請人與相對人間因請求排除侵害返還不動產事
    件，前經台灣士林地方法院以八十六年度訴字第四六○號民事判決，判決聲請人
    勝訴，命相對人應返還不動產，該判決同時以系爭不動產之公告現值，即該訴訟
    標的金額定假執行擔保金，准供擔保假執行，聲請人據此供擔保後聲請假執行，
    惟前開假執行經債務人即相對人另於九十一年六月五日提供擔保金一百二十八萬
    七千元免為假執行在案，經聲請人接獲台灣高等法院九十年度上字第三二一號民
    事判決暨確定證明書，該判決雖仍維持一審判決，然有酌減損害金，惟不影響聲
    請人實質上所獲之勝訴判決內容（即排除侵害返還不動產），為此爰依民事訴訟
    法第一百零四條第一項第一款規定，以應供擔保原因消滅，聲請准予領回擔保金
    四十三萬元等語，並提出民事判決暨確定證明、提存書、執行命令、執行通知（
    均影本）為證。
二、按返還擔保金，依民事訴訟法第一百零六條準用第一百零四條之規定，須符合：
    (一)應供擔保之原因消滅者；(二)訴訟終結後，供擔保人證明已定二十日以上之期間
    ，催告受擔保利益人行使權利而未行使者之要件，法院始得裁定返還擔保金。而
    所謂應供擔保之原因消滅者，在依本案判決之假執行宣告而供擔保之場合，乃預
    為原告之本案判決將來敗訴時，被告可能因假執行所受損害之賠償而設，故必待
    無損害發生，或債權人本案訴訟全部勝訴確定，或就債務人所生之損害已經賠償
    時，始得謂供擔保之原因消滅。經查：本件聲請人係依本院八十六年度訴字第四
    六○號判決供擔保聲請宣告假執行，其聲請假執行之標的為該判決主文第一、二
    項遷讓房屋、拆屋還地及按年給付新台幣一萬三千零九元損害金之請求，嗣相對
    人即債務人為免為前開假執行，乃另供擔保一百二十八萬七千元而聲請免為假執
    行，嗣經相對人上訴後，台灣高等法院以九十年度上字第三二一號判決廢棄原判
    決「關於按年給付損害金超過新台幣七千八百零五元部分，及該部分假執行之宣
    告」，並就前開廢棄部分駁回聲請人第一審之訴及其假執行之聲請確定，有聲請
    人所提前開民事判決附卷可稽，並經本院依職權調取本院九十年度執字第一四六
    六號執行案卷核閱屬實，是相對人就聲請人前開經廢棄部分所為之假執行聲請，
    即有受損害之可能，尚難謂其應供擔保之原因消滅。又本院八十六年度訴字第四
    六○號民事判決主文第四項所命供擔保為假執行及免為假執行所定之金額，係就
    原告勝訴部分（即判決主文第一、二項）所為，除排除侵害部分外，尚包括損害
    金之請求，聲請人就損害金請求所為之假執行聲請，既有部分經判決廢棄，自應
    認相對人因該部分不當假執行聲請而受有損害時，得就聲請人所提存之擔保金行
    使權利，乃聲請人自行認定擔保金之計算依據，並據以主張聲請人實質所獲勝訴
    判決未受影響，假執行供擔保原因消滅云云，自難認為有理由。此外，聲請人復
    未能證明已定二十日以上之期間，催告受擔保利益人即相對人行使權利，而相對
    人未為行使，依上說明，聲請人聲請返還擔保金核與法定要件不符，應予駁回。
三、依民事訴訟法第九十五條、第七十八條裁定如主文。
中      華      民      國    九十二    年      五      月    二十七    日
                                    臺灣士林地方法院民事第二庭
~B法      官  王本源
右為正本係照原本作成。
如對本裁定抗告應於裁定送達後十日內向本院提出抗告狀。
中      華      民      國    九十二    年      六      月      五      日
~B法院書記官  翁禎謙


司法院資訊處製作；財團法人民間司法改革基金會備份。
